臺灣板橋地方法院刑事判決　　　　　　　 93年度易字第570號
公　訴　人　臺灣板橋地方法院檢察署檢察官
被　　　告　甲○○
　　　　　　戊○○
上二人共同
選任辯護人　曹運蘭律師
被　　　告　子○○
　　　　　　辛○○
上二人共同
選任辯護人　黃啟逢律師
　　　　　　簡旭成律師
被　　　告　壬○○
上　一　人
選任辯護人　陳中柱律師
被　　　告　己○○
上　一　人
選任辯護人　翁方彬律師
被　　　告　丑○○
上　一　人
選任辯護人　鄭秀珠律師
上列被告等因恐嚇取財案件，經檢察官提起公訴（93年度偵字第
3379號、第5616號），本院判決如下：
    主  文
甲○○共同連續意圖為自己不法之所有，以恐嚇使人將本人之物
交付，累犯，處有期徒刑貳年拾月。扣案如附表3 所示之物均沒
收。
戊○○共同連續意圖為自己不法之所有，以恐嚇使人將本人之物
交付，處有期徒刑壹年陸月。扣案如附表3 所示之物均沒收。
子○○共同連續意圖為自己不法之所有，以恐嚇使人將本人之物
交付，處有期徒刑貳年肆月。扣案如附表3 所示之物均沒收。
壬○○共同連續意圖為自己不法之所有，以恐嚇使人將本人之物
交付，處有期徒刑貳年貳月。扣案如附表3 所示之物均沒收。
辛○○、己○○、丑○○共同連續意圖為自己不法之所有，以恐
嚇使人將本人之物交付，各處有期徒刑貳年。扣案如附表3 所示
之物均沒收。
    事  實
一、甲○○前於民國91年間因違反動產擔保交易法等案件，經臺
    灣彰化地方法院以91年度斗簡字第237 號判處有期徒刑3 月
    ，如易科罰金，以300 元折算1 日確定，於91年9 月24日易
    科罰金執行完畢。詎猶不知悔改，於91年10月底某日，與乙○○（另案通緝中）共同基於意圖為自己不法所有之概括犯
    意聯絡，策畫自大陸地區以電話恐嚇臺灣地區企業負責人使
    渠等交付財物，並設計恐嚇臺詞進而相互演練，再邀具概括
    犯意聯絡之子○○共同參與前開恐嚇取財計畫。乙○○、子
    ○○遂於91年10月17日前往大陸地區，旋依甲○○在臺灣地
    區陸續購買並攜至大陸地區之臺灣電子工業公會會員名錄、
    冷凍食品公會會員名錄、臺灣區車輛工業同業公會會錄名錄
    等臺灣地區企業資料選定恐嚇對象，自91年10月28日起至92
    年1 月13日止，連續多次以電話向如附表1 編號1 至編號5
    所示之臺灣地區企業負責人恫稱加害渠等身體、財產之事，
    致各該企業負責人心生畏懼，遂依指示轉匯新臺幣（下同）
    1 萬元至12萬元不等之款項至甲○○在臺灣地區收購之如附
    表1 所示人頭帳戶內，再由甲○○核算恐嚇所獲贓款後分配
    予其3 人，並據以製作帳冊。嗣甲○○於92年4 月間在臺灣
    地區吸收具概括犯意聯絡之辛○○、壬○○前往大陸地區加
    入上揭恐嚇取財組織，自92年4 月29日起至92年10月13日止
    ，連續多次與乙○○、子○○共同以電話恐嚇如附表1 編號
    6 至編號21所示臺灣地區企業負責人要求匯款，甲○○則繼
    續在臺灣地區收購人頭帳戶、工商名錄，並核算恐嚇所獲贓
    款扣除必要支出之食、宿、電話卡、機票等費用後分配予其
    5 人，另自92年5 月間起，陸續指示其知情之配偶戊○○收
    購人頭帳戶及前往金融機構附設自動櫃員機（下稱ATM）提
    領乙○○、子○○、辛○○、壬○○等人在大陸地區恐嚇所
    獲贓款。惟乙○○於92年10月間因懷疑甲○○作假帳，遂與
    辛○○自92年10月20日起退出前開恐嚇取財組織，甲○○乃
    另邀具概括犯意聯絡之己○○、丑○○前往大陸地區，自92
    年10月28日起至93年2 月9 日止，連續多次與子○○、壬○○繼續以電話恐嚇如附表1 編號22至編號41所示臺灣地區企
    業負責人要求匯款，再由甲○○自行或指示戊○○前往ATM
    提領匯入之款項。嗣因亞泰金屬工業股份有限公司負責人丙○○（附表1 編號37）於92年12月23日21時30分許接獲恐嚇
    電話要求匯款至華南銀行南門分行帳戶（戶名江瑞彬、帳號
    000000000000號）而報警處理，經警監錄得江士弘於翌日再
    度接獲恐嚇電話之內容，並調閱前開華南銀行南門分行帳戶
    交易往來明細資料及ATM 監視錄影系統監錄影像畫面，確認
    操作AT M提領款項之人為戊○○後，乃於93年2 月12日上午
    10時許，持搜索票前往甲○○、戊○○位於臺北縣永和市○○路13號2 樓住處搜索，扣得如附件1 所示物品，再由戊○○於同日上午10時45分許，帶同警方至其承租之臺北縣中和
    市○○路320 號「華南商業銀行雙和分行」保管箱內查扣如
    附件2 所示物品，而得悉上情。
二、案經內政部警政署刑事警察局（下稱刑事局）報請臺灣板橋
    地方法院檢察署檢察官偵查起訴。
    理  由
壹、證據能力部分
一、被告甲○○於93年2 月19日接受刑事局偵查員詢問時所為陳
    述之證據能力：
  (一)按訊問被告，應全程連續錄音；必要時，並應全程連續錄影
    ；此於司法警察官或司法警察詢問犯罪嫌疑人時，準用之，
    刑事訴訟法第100 條之1 第1 項前段、第100 條之2 分別定
    有明文。查被告甲○○於93年2 月19日接受刑事局偵查員詢
    問時，除因更換錄影帶或被告甲○○要求上廁所而中斷錄影
    外，餘均全程錄影並同時繕製筆錄，經本院勘驗該次調查時
    同步錄影之錄影帶無訛，有本院勘驗筆錄1 件在卷可按，尚
    與前開規定相符，合先敘明。
  (二)被告甲○○辯稱：當天有聯絡徐芳齡律師到場，但是警察跟
    我說我們都已經演練好了，律師來只是浪費時間，所以我就
    請律師走了云云。惟查，被告甲○○接受刑事局偵查員癸○○詢問前，業已被告知得選任辯護人之權利，並經另名偵查
    員庚○○記明筆錄屬實，有本院勘驗筆錄及該次偵訊筆錄1
    件附卷足證，而被告甲○○亦供稱：「刑警有主動打電話給
    我的辯護人」等語無訛（見本院93年11月11日審判筆錄），
    是被告甲○○於接受司法警察詢問前，對於其得要求辯護人
    到場之權利已知悉甚明。至其辯稱係警察要求伊請辯護人離
    去一節，此為證人癸○○、庚○○於本院審理時具結作證時
    否認上情（見本院93年11月10日審判筆錄），且渠等若蓄意
    避免辯護人在場，豈會事先主動通知辯護人到場，嗣再迂迴
    要求被告甲○○請辯護人離去？是被告甲○○所述前詞，尚
    屬無稽，縱係屬實，亦係其自願放棄辯護人在場之權利，亦
    難謂其選任辯護人到場之權利有何遭不當剝奪之情形可言。
  (三)按被告之自白，非出於強暴、脅迫、利誘、詐欺、疲勞訊問
    、違法羈押或其他不正之方法，且與事實相符者，得為證據
    ，刑事訴訟法第156 條第1 項定有明文。被告甲○○辯稱：
    當天早上是來借提我、問我筆錄的那2 、3 個警察以交保及
    解除禁見的條件要求我好好配合，並拿入出境資料跟帳冊叫
    我慢慢想那些人是誰，到中午全部拼湊好之後，下午才進去
    錄音做筆錄云云。然查，此均為證人癸○○、庚○○結證否
    認，其中證人癸○○證稱：「（問：當時甲○○在你們2 月
    19日借訊時，你們是否有跟他說要讓他交保，所以他才供出
    實情？）沒有，交保是檢方的權力，警方沒有這樣的權力。
    （問：早上就借提，為何下午才製作筆錄？）10點40分進入
    本局，12點8 分就開始製作筆錄。（問：是否有要求被告配
    合你們製作筆錄？）當然沒有。（問：警方借提時，人犯一
    到警局就可以做訊問？）我們要準備電腦等一些程序，需要
    一些時間」等語明確（見本院93年11月10日審判筆錄），證
    人庚○○證稱：「（問：2 月19日訊問時，你們有答應要讓
    甲○○交保，以換取他的自白嗎？）沒有。（問：甲○○說
    你們跟他說如果他好好配合，你們就讓他交保，有何意見？
    ）交保是檢方的職權，警方這邊做不到」等語無訛（見本院
    93年11月10日審判筆錄）；況被告甲○○於93年2 月19日經
    刑事局偵查員借提詢問完畢，同日經檢察官複訊後並未准予
    交保，嗣於93年4 月30日檢察官再次提訊時，其仍稱：「（
    問：之前警詢是否你真實回答< 提示筆錄> ？）是」等語屬
    實（見臺灣板橋地方法院檢察署93年度偵字第3379號偵查卷
    ＜下稱A 偵查卷＞第127 頁），且其於前二次接受檢察官訊
    問時及93年5 月28日檢察官提訊時均未陳明有何遭警察以交
    保為利誘條件而自白之情事（見A 偵查卷第97頁、第98頁、
    第126 頁至第129 頁、第139 頁至第142 頁），是其嗣於本
    院訊問時辯稱其於93年2 月19日在刑事局所為之供述係出於
    警察利誘而為云云，尚難遽信為真。
  (四)至被告甲○○於93年2 月19日接受刑事局偵查員詢問時所製
    作之筆錄雖記載：「（問：警方於九十三年二月十九日十時
    由台北看守所將你借提至本局，並於十時四十五分進入本局
    ，同時間通知你的太太戊○○是否實在？你須要請律師到場
    嗎？）實在我太太也有進入偵訊室，她並且替我請徐方齡律
    師到場，但是我不須律師到場，所以我請他先離去只有我太
    太在場」等字句（見A 偵查卷第99頁）；惟被告甲○○陳稱
    ：我請徐律師回去時，同時請他打電話給我太太等語（見本
    院93年11月10日審判筆錄），被告戊○○亦供稱：「我是接
    到律師電話才到刑事局的，律師說因為我先生告訴他不需要
    他在場，所以他就走了，他走的時候才打電話給我」等語（
    見本院93年11月10日審判筆錄），經本院勘驗該次詢問被告
    甲○○時同步錄製之錄影帶結果，被告戊○○於被告甲○○
    接受詢問過程中到場，並詢問其是否要律師到場，被告甲○○回答不用，並要被告戊○○先在外面等，有本院勘驗筆錄
    1 件存卷供參，核與被告甲○○、戊○○所述情節相符；然
    而，被告甲○○於接受司法警察詢問時，得否要求其配偶或
    其他親屬在場，並非其法定之訴訟上權利，且縱前開筆錄記
    載有誤，亦不足以推論被告甲○○該次所為關於本案之供述
    均係出於司法警察利誘而為之陳述。綜上，被告甲○○於93
    年2 月19日接受刑事局偵查員詢問時所為之供述，並非出於
    利誘或不正訊問而為者，依前揭規定，自得為證據。
  (五)按被告以外之人於審判外之言詞或書面陳述，除法律有規定
    者外，不得作為證據，刑事訴訟法第159 條第1 項定有明文
    。次按被告以外之人於檢察事務官、司法警察官或司法警察
    調查中所為之陳述，與審判中不符時，其先前之陳述具有較
    可信之特別情況，且為證明犯罪事實存否所必要者，得為證
    據，刑事訴訟法第159 條之2 定有明文。查被告甲○○於93
    年2 月19日接受刑事局偵查員調查中所為之陳述，雖與其嗣
    於本院93年11月11日審理程序中具結證述內容不符，惟其先
    前之陳述具有較可信之特別情況（詳後述），且為證明被告
    戊○○、辛○○、子○○、壬○○、己○○、丑○○等人犯
    罪事實存否所必要之證據，自有證據能力。
二、按被告以外之人於審判外之陳述，經當事人於審判程序同意
    作為證據，法院審酌該言詞陳述或書面陳述作成時之情況，
    認為適當者，亦得為證據。當事人、代理人或辯護人於法院
    調查證據時，知有第159 條第1 項不得為證據之情形，而未
    於言詞辯論終結前聲明異議者，視為有前項之同意，刑事訴
    訟法第159 條之5 定有明文。查被告甲○○、戊○○、辛○○、子○○、壬○○、己○○、蕭家家及渠等選任辯護人對
    於如附表1 編號1 、編號4 至編號6 、編號10至編號16、編
    號20、編號21、編號24至編號26、編號32、編號35、編號37
    、編號39、編號41所示企業負責人於警詢時之陳述，在本院
    準備程序及審理程序中，就證據能力一節均表示無意見（見
    本院93年6 月29日、同年9 月7 日準備程序筆錄及本院93年
    11月11日審判筆錄），且未於本案言詞辯論終結前聲明異議
    ，本院審酌上開被害人於警詢時之陳述係彼等各自親身經歷
    之事實所為者，依渠等陳述作成時之情況，並不無適當之情
    形，自均得為證據。
貳、實體部分
一、被告甲○○、戊○○、子○○、辛○○、壬○○、己○○、
    丑○○均矢口否認有何恐嚇取財犯行，被告甲○○辯稱：當
    時乙○○跟我說做黑巿的人民幣兌換臺幣，我負責幫他領錢
    和購買人頭戶，92年1 月間我幫他領錢時因提款卡常被機器
    吃掉，覺得怪怪的，我逼問乙○○，他才告訴我他當初是騙
    我的，他還拿信紙大概寫1 、2 段恐嚇的稿子給我看，我當
    時跟他說我不要再幫他作這個事情，但那時我還欠他15萬元
    ，他說現在不做的話要還錢，所以我就幫他做到還清為止，
    也是只有幫他領錢跟買人頭戶云云；被告戊○○辯稱：我先
    生當初跟我說是新臺幣換人民幣的工作，他沒有跟我說是恐
    嚇取財的事情云云；被告子○○辯稱：91年10月份時甲○○
    來找我，我那時已經失業1 年多，他說去大陸做仲介家具貿
    易，1 個月可賺6 、7 萬，但到大陸之後並沒有做家具仲介
    ，我後來跟他說我視聽上障礙很重，沒有辦法作，他就叫我
    煮三餐及處理一些雜碎的事情云云；被告辛○○辯稱：乙○○跟我說是作家具的業務，我的
    上，後來92年6 、7 月我聽到乙○○在房間裡說恐嚇的事情
    ，他平常都是講完恐嚇話後把電話拿給我叫我跟對方說帳號
    ，我後來想走的時候已經沒有機會了，92年9 月我趁乙○○
    房門沒鎖，進去拿走我的
    聽，沒有跟人家說什麼，乙○○每個月給我2 、3 千元人民
    幣做生活費，我有跟他說我要匯錢回給我媽媽，他有匯?、
    ?次錢回去給我媽媽云云；被告壬○○辯稱：我去大陸時乙○○跟我說要做家具，我想說1 個月有6 、7 萬所以就過去
    ，過去之後，乙○○叫我做匯率，他叫我去某個地方跟人家
    拿人民幣到銀行存某個帳戶，92年6 月底有回臺灣，7 月再
    去大陸，乙○○就問我說要不要作他們在做的打電話給人家
    恐嚇，我說不要，但是7 月份過去時證件就被乙○○扣著，
    我沒有辦法回來，這段期間我還是一樣做匯率而已，我沒有
    打電話給人家恐嚇，這段期間乙○○1 個月仍然給我六、七
    萬，我都是固定1 個月匯6 萬回家云云；被告己○○辯稱：
    甲○○說大陸有工作可以做，但是過去之後又沒有工作可以
    做，我就去找朋友看有沒有工作可以做，我過去大陸都沒有
    看到所謂的乙○○云云；被告丑○○辯稱：子○○92年打電
    話叫我去深圳、東莞那邊玩，我沒有看過乙○○，除了辛○○之外，其他人我都有跟他們喝過酒云云。
二、經查：
  (一)如附表1 所示企業負責人先後於如附表1 所示時間接獲對渠
    等恫以加害身體、財產之事之恐嚇電話，因而心生畏懼，乃
    遵照指示匯款至如附表1 所示人頭帳戶內等事實，業據證人
    即如附表1 所示企業負責人分別於警詢時及本院審理時證述
    屬實，並有如附表1 備註欄所示匯款或轉帳憑證在卷可稽，
    復有慶豐商業銀行客戶歷史交易明細表、玉山商業銀行存戶
    交易明細表、安泰商業銀行存款往來對帳單、遠東國際商業
    銀行存摺往來明細分戶帳、富邦銀行客戶存提記錄單、華南
    商業銀行存款往來明細表、華南商業銀行交易明細、玉銀行
    行客戶存款往來明細表影本、臺新銀行永和分行客戶資金往
    來明細表各1 份附卷（見外放資料袋）及如附表3 編號?至
    編號8 所示金融機構帳戶金融卡、存摺扣案可資佐證，另有
    被害人丙○○於93年12月24日接獲恐嚇電話內容之錄音帶暨
    譯文存卷足證（見本院卷第4 宗），應堪認定。
  (二)被告甲○○於93年2 月19日接受刑事局偵查員詢問時供稱：
    「91年10月底乙○○來找我，說可以從大陸打電話來恐嚇臺
    灣這邊的一些公司的負責人，就可以獲得這些錢，然後我們
    就相互研究如何恐嚇的內容及臺詞，臺詞研究好了有寫下來
    做紀錄，並邊作示範演練，演練時只有我和乙○○... （問
    ：你和乙○○要恐嚇時的臺詞，你們是怎麼講的？）一接到
    電話，本人時，就先表明要跑路，需要一筆錢偷渡到大陸，
    偷渡費就對了，表明我們所犯下的案件，不是死刑就是無期
    徒刑的案件，真的需要這筆錢逃到大陸，表明完後就說，董
    仔，幫個忙，我們差60萬，說完後，看他要不要理會，不理
    會的電話就直接掛掉了，要理會他的就會說，為什麼要找我
    ，說一堆，或說他沒錢，反正狀況很多就對了，若他說沒錢
    ，我們就說有叫少年去查你，看你經濟狀況不錯，才打電話
    給你，不要大家見面，親自去找你，這樣不好看，他若要幫
    忙的，就說你60萬太多了，能不能10萬，幾萬這樣，這中間
    就討價還價，說成了，就說不要去公司拿，否則到時你報警
    ，我們也不願意去公司拿，就說我給你一個人頭帳，你把錢
    匯進去，若領到錢，就打電話感謝他，這件事到這就結束，
    不會再找你麻煩。（問：若沒錢呢？若不願意匯，你們會怎
    麼說？）就說我們都已經調查清楚了，怎麼會沒錢，對方就
    說欠銀行一大堆錢有的沒的，一直嚷嚷沒錢就對了，然後就
    說這樣好了，那你匯個1 、2 萬給那少年當『索費』就好了
    。（問：你剛不是說若沒匯，你？）沒有。他若不給時，我
    們就說我們是暗的，你們是明的，明明有錢還說沒錢，大家
    遲早會遇到，你給我小心一點」等語（見本院勘驗筆錄），
    核與如附表1 所示企業負責人所述接獲恐嚇電話之情節大致
    相符；而被告甲○○雖於本院審理時改稱：伊所述之恐嚇臺
    詞係乙○○於92年1 月中旬在伊追問下拿給伊看的，當時警
    員說既然伊有看過恐嚇臺詞，應該記得，叫伊慢慢想，所以
    伊就依照印象講出來云云，惟衡情被告甲○○若非親自參與
    前述恐嚇臺詞之設計、演練，豈有可能僅憑其在92年1 月中
    旬過目乙○○交付恐嚇臺詞1 次之印象，即能在1 年後接受
    刑事局偵查員詢問後，明確供陳與被害人所述內容相符之恐
    嚇臺詞？是其嗣於本院審理時辯稱前詞，顯與事實不合，自
    難採信，應以其前述恐嚇臺詞係由其與乙○○共同設計、演
    練一節，為可採信。
  (三)被告甲○○復於同次接受刑事局偵查員詢問時承稱：「91年
    10月底時找子○○來共同參與，由乙○○及子○○在大陸打
    電話向這些在臺灣的老闆恐嚇... 做到91年快農曆過年...
    作到92年1 月底... （問：你們怎麼分贓款？）那時3 個人
    時，他們各分得33％，我分得34％，那時沒有扣除什麼費用
    。（問：你們作到1 月底，那何時又過去開始做？）2 月11
    日... （問：25日回來嗎？）嗯... （問：2 月11日至4 月
    20日這段時間是你們3 人一起作的？）對，到4 月20日。（
    問：2 月11日至25日時，做的錢誰領？）這段時間應該沒做
    。（問：沒做，那怎麼會25日回來收錢？）我回來須等他們
    有恐嚇時跟我說，我才去領錢... （問：你是2 月25 日 回
    來嗎？）嗯。（問：回來幹嘛？）買帳戶。（問：之前去就
    有買？）之前買幾本而已。（問：你之前買的冷凍食品公會
    名錄是那一次帶過去的嗎？）對。（問：只帶1 本嗎？）2
    本。（問：那2 本都帶過去嗎？）是。（問：這2 本何時帶
    過去的？）一樣啊，2 月11日過去的時候一起帶過去啊。（
    問：你不是說2 月25日才買嗎？）不是啊，我25日回來是買
    帳戶，2 月11日時我帶這2 本過去，過去時開始算4 月份，
    大家都要過年，所以沒打電話，25日我又回來，回來買帳戶
    ，將帳號報給他們開始恐嚇... （問：2 月25日回來，然後
    4 月3 日開始過去做到何時？你剛說4 月20日，幾號壬○○
    加入？）做到4 月20日時，新的，後面算後次的了，算壬○○和辛○○的。（問：你說2 月25日開始恐嚇？）對。（問
    ：那這怎麼4 月3 日開始？＜提示＞）我講給你聽＜邊指證
    物＞，這2 月11日開始作，做到4 月20日，這都是我們3 個
    人同一個的，一樣33％、33％、34％，都一樣，後來才不一
    樣」等語（見本院勘驗筆錄）以及「壬○○4 月初打給我，
    說他生活很堅苦，1 個月賺4 萬多，1 個月要支出7 、8 萬
    ，看我這有沒有工作帶他一起過去，幫他找工作... 辛○○
    是我打電話給他，因為那時要2 個人，乙○○和子○○2 個
    人，他帶阿權，我打電話給辛○○，說你們2 個閒閒的，想
    賺錢，剛好可以配合，問他是否要過去，他說好... （問：
    你何時叫辛○○？）和阿權講好時，我就打給辛○○，同一
    天... （問：你如何幫他？）我和乙○○，我們2 個先分，
    5 成下去分，剩下的5 成扣除開銷，由他們3 人去分... （
    問：於你所記載的帳冊中，為何跟你所說的分贓比例不同？
    ）因為這帳冊是我跟乙○○做，有時為了多分一些會做假帳
    ，所以與帳冊有誤差，之前都一樣，5 月20日之後才不同，
    要做給他們2 人看的就對了... （問：你們5 個一起用，應
    該是用到我們抓到你們那時候吧？）不是，用到10 月20 日
    時，有人加入，有人退出... （問：你們為什麼做到那個時
    候就沒做了？）拆股，乙○○懷疑我做假帳。（問：那你又
    跟誰一起？）乙○○沒做後，他和辛○○退出自己做，就剩
    子○○和壬○○2 人一起繼續做，我就回來，我回來顧我爸
    的病，我們就3 人，就我、子○○和壬○○... 我們3 人部
    分，是10月20日拆股時，留他們2 人在做，我回臺灣照顧我
    爸，10月20日至11月中旬，他們2 人在做，我回臺，己○○
    來臺中來醫院跟我借錢，問說有沒有工作可賺錢... 11月1
    日，我回來中國醫藥學院與我爸，11月1 日至14日期間，差
    不多11月5 日至6 日時，己○○來臺中中國醫藥學院找我，
    跟我借票。（問：那你怎麼跟他講？）我說你再等我個幾天
    ，因為要2 個人，我還要再找人。我才打給子○○，問說你
    之前說有個年輕人，要做怎樣？... （問：你打電話給子○○？）對，叫他聯絡他之前講的這個年輕人，丑○○... （
    問：你後來過去時，你何時帶他們過去？）11月14日... （
    問：誰跟誰一組？）子○○和丑○○，己○○和壬○○。（
    問：何時開始恐嚇？）過去2 個禮拜後，14日過去，11月底
    ... 11月14日去，11月底開始作，作到正月初7 。（問：作
    到現在就對了？）有休過年。過年後，2 月7 日過去，9 、
    10、11，11日就那個了。（問：做到我們抓到時？）你們抓
    到時只做3 天... （問：你所寫帳冊，『權』代表誰？）壬○○。（問：『裕』代表誰？）己○○。（問：『劉』？）
    子○○。（問：『圳』是？）辛○○。（問：你電腦帳冊內
    ，『盼』代表誰？）乙○○外號。（問：『政』？）... 子
    ○○... （問：『吳』呢？）就我啊！（問：『欲』？）己○○。（問：『宗』就是丑○○？）對。（問：『富』？）
    我本人。（問：『玲』呢？）＜看資料＞那是做假帳一個會
    計的名字，編造的會計，是我和乙○○捏造的，以便能多分
    一點錢」等語（見本院勘驗筆錄），其對與其與乙○○、被
    告子○○初期合謀從事恐嚇取財計畫之時間起迄點（包括農
    曆時間）、邀集被告辛○○、壬○○、丑○○、己○○等人
    加入恐嚇取財計畫之時間及聯繫過程、乙○○及被告辛○○
    退出恐嚇取財計畫之時間及原因、恐嚇獲取之財物分配比例
    （包括是否扣除開銷、費用）、各次前往大陸地區和返回臺
    灣地區之目的等細節均敘述綦詳。
  (四)而被告子○○、辛○○、壬○○、丑○○、己○○於本院訊
    問時供承渠等前往大陸地區之時間、分別經被告甲○○或被
    告子○○邀請前往以及在大陸地區是否經乙○○安排工作等
    情節（見本院93年6 月29日準備程序筆錄），均與被告甲○○前述渠等及乙○○加入、退出恐嚇取財計畫之時間及經過
    相符；又被告甲○○供述其與被告子○○、辛○○、壬○○
    、己○○出入大陸地區之時間，亦與卷附之國人入出境端末
    查詢報表（見臺灣板橋地方法院檢察署93年度他字第513 號
    偵查卷＜下稱B 偵查卷＞第14頁、第15頁、第169 頁、第21
    4 頁、第222 頁、第234 頁）及旅客入出境記錄查詢資料（
    見B 偵查卷第16頁至第21頁、第223 頁至第226 頁、第230
    頁至第232 頁）所載其等出、入境時間相吻合；再觀之扣案
    帳冊影本所示內容，自91年10月底起至92年4 月20日止，僅
    記載「盼」、「政」、「富」等人分配款項之記錄（見B 偵
    查卷第199 頁、第202 頁、第205 頁），又自92年4 月21日
    起至同年10月20日止，均記載「盼」或「宋」、「圳」、「
    劉」、「權」、「富」等人分配款項之記錄（見B 偵查卷第
    192 頁、第195 頁、第196 頁、第199 頁、第200 頁、第20
    2 頁、第205 頁至第207 頁），另自92年10月21日起至93年
    1 月9 日止，僅記載「劉」或「政」、「權」、「宗」、「
    裕」或「欲」、「富」等人分配款項之記錄（見B 偵查卷第
    191 頁、第193 頁、第194 頁、第197 頁、第200 頁、第20
    1 頁、第202 頁），均與被告甲○○前述乙○○與被告等人
    之代號及加入、退出恐嚇取財計畫之時點一致；甚且，前開
    帳冊詳細記載被告等人在大陸地區食、宿、電話卡、機票等
    支出之費用、其等分配恐嚇所獲款項之比例、金額及收受匯
    款、預支款項之時間及金額，非單純按時間先後羅列支出、
    收入之流水帳，則被告甲○○若非親自參與前開恐嚇取財計
    畫並負責核算各成員應分配款項，如何能詳細記錄並核算該
    組織之各項收入、支出及分配數額？顯見被告甲○○上揭供
    述內容確係就其親身經歷之事實而為陳述。
  (五)至被告甲○○雖於本院訊問時改稱：警察跟伊說沒有抓到半
    個人，怎麼幫伊跟檢察官請求交保，然後就拿入出境資料跟
    帳冊叫伊慢慢想那些人是誰，中午全部拼湊好了之後，下午
    進去錄音做筆錄云云；惟據其在刑事局供述之內容，其對於
    偵查員詢問之問題均能清楚解釋，甚而可指正偵查員誤認或
    質疑之處，諸如：「（問：2 月11日至25日時，做的錢誰領
    ？）這段時間應該沒做。（問：沒做，那怎麼會25日回來收
    錢？）我回來須等他們有恐嚇時跟我說，我才去領錢」、「
    （問：你不是說2 月25日才買嗎？）不是啊，我25日回來是
    買帳戶，2 月11日時我帶這2 本過去，過去時開始算4 月份
    ，大家都要過年，所以沒打電話，25日我又回來，回來買帳
    戶，將帳號報給他們開始恐嚇」、「（問：你說2 月25日開
    始恐嚇？）對。（問：那這怎麼4 月3 日開始？＜提示＞）
    我講給你聽＜邊指證物＞，這2 月11日開始作，做到4 月20
    日，這都是我們3 個人同一個的，一樣33％、33％、34 ％
    ，都一樣，後來才不一樣」、「（問：你們5 個一起用，應
    該是用到我們抓到你們那時候吧？）不是，用到10月20日時
    ，有人加入，有人退出」、「（問：作到現在就對了？）有
    休過年。過年後，2 月7 日過去，9 、10、11，11日就那個
    了」，並可清楚指述扣案之帳冊內容有何虛偽作假之處，包
    括「（問：於你所記載的帳冊中，為何跟你所說的分贓比例
    不同？）因為這帳冊是我跟乙○○做，有時為了多分一些會
    做假帳，所以與帳冊有誤差，之前都一樣，5 月20日之後才
    不同，要做給他們2 人看的就對了」、「（問：『玲』呢？
    ）＜看資料＞那是做假帳一個會計的名字，編造的會計，是
    我和乙○○捏造的，以便能多分一點錢」，若其確依警察指
    示，根據入出境資料及帳冊自行拼湊並供述前述恐嚇取財計
    畫之內容，大可順應警察指示方向回答，何需一一為如上之
    指正，甚至自承帳目做假一事？足徵其該次在刑事局供述情
    節確與事實相符，其嗣於本院訊問時辯稱上情，自不足採。
  (六)另被告甲○○雖於本院審理時供稱：「帳都是乙○○自己做
    的，這些帳冊是我從大陸要回來的時候，因為乙○○都是用
    便條紙寫，大約有二、三十張，很亂，要我整理，我本來在
    大陸是用手寫，後來他說因為我要回臺灣，就要我帶回臺灣
    用電腦打字，這樣比較整齊，所有的帳冊都是我打好之後要
    再帶回去給乙○○，但是做到一半就被抓到」云云；惟其復
    稱：「（問：你說乙○○在大陸有很多公司，你大概知道乙○○在大陸有哪些公司？）我只知道他有開過家具公司。是
    乙○○跟我說他有作家具，又有作匯率，還有作很多其他的
    」等語屬實（見本院93年11月11日審判筆錄），則乙○○大
    可將前開帳冊交予其公司之其他員工彙整記錄，何需大費周
    章將其手寫之便條紙交予被告甲○○抄錄後，再指示其帶回
    臺灣地區繕打成冊？況被告甲○○所記錄之帳冊並非單純之
    流水帳，而係就各組織成員各項收入、支出、應分配款包括
    獎勵金等細項分門別類核算詳實，已如前述，足徵其於本院
    審理時辯稱帳均係乙○○自己做的，伊僅係根據渠交付之便
    條紙記錄云云，顯屬避重就輕之詞，實難採信。
  (七)此外，復有被告甲○○所蒐集預備據以選定恐嚇對象之大陸
    臺商投資名錄、臺灣區車輛工業同業公會會員名錄各1 本及
    網路列印各公司行號名冊1 冊扣案可資佐證。綜上，被告甲○○於93年2 月19日在刑事局調查中供承伊於91年10月底，
    與乙○○、被告子○○議謀自大陸地區以電話向臺灣地區企
    業負責人恐嚇使渠等交付財物，遂由被告甲○○在臺灣地區
    收購人頭帳戶、工商名錄及分配暨領取贓款，乙○○及被告
    子○○則負責在大陸地區打電話恐嚇臺灣地區企業負責人，
    嗣於92年4 月底，由被告甲○○邀被告辛○○、壬○○至大
    陸地區加入撥打恐嚇電話之工作，惟至92年10月底，因乙○○懷疑被告甲○○做假帳，乃與被告辛○○退出前開恐嚇取
    財計畫，另由被告甲○○邀被告己○○、丑○○與被告子○○、壬○○繼續在大陸地區以電話恐嚇臺灣地區企業負責人
    等情，應堪採信；其嗣於本院審理時改稱：乙○○91年10月
    叫我找一位朋友跟他到大陸，當時乙○○跟我說要作黑巿匯
    率；壬○○請我幫忙找工作，我跟壬○○、辛○○說乙○○
    在大陸有作家具等很多生意，看他們要不要作，到那邊我就
    直接交給乙○○，沒有參與這件事；己○○到中國醫藥學院
    找我說他最近需要一筆錢，看有沒有什麼工作，我說我最近
    要去大陸，看他要不要一起去，看是要玩還是怎麼樣；子○○要我順便帶他一位朋友丑○○去大陸云云，均不足採信。
  (八)被告戊○○於如附表2 所示時間、地點，分別頭戴銀色或藍
    色安全帽，正穿或反穿白色或黑色外套，提往金融機構附設
    自動櫃員機（ATM）提 領華南銀行南門分行帳戶（帳號0000
    00000000號、戶名江瑞彬）內款項之事實，為被告戊○○供
    承屬實，並有ATM 監視錄影系統監錄影像翻拍照片16幀（見
    B 偵查卷第109 頁至第118 頁）附卷可稽，並有安全帽2 個
    及衣服3 件扣案可佐，而被告甲○○於本院審理時亦證稱：
    「（問：你有沒有刻意指示戊○○領錢的時候要帶全罩式安
    全帽、戴眼鏡？）我沒有指示她這些」等語屬實（見本院93
    年11月11日審判筆錄），則被告戊○○各次提款時均主動戴
    安全帽，甚至大費周章以反穿外套之方式掩人耳目，顯見其
    主觀上對於其前往ATM 提款現金之行為事涉不法一節自有認
    識，其辯稱係被告甲○○指示伊去提款，伊不知恐嚇取財之
    事云云，顯屬事後卸責之詞，不足採信。
  (九)綜上所述，本案事證明確，被告甲○○、戊○○、子○○、
    辛○○、壬○○、己○○、丑○○等人犯行均堪認定，應予
    依法論罪科刑。
三、核被告甲○○、戊○○、子○○、壬○○、己○○、丑○○
    所為，均係犯刑法第346 條第1 項之恐嚇取財既遂罪及同條
    第3 項、第1 項之恐嚇取財未遂罪；被告辛○○所為，係犯
    同條第1 項之恐嚇取財既遂罪。被告甲○○、子○○與乙○○就如附表1 編號1 至編號5 所示恐嚇取財犯行，上揭3 人
    與被告辛○○、壬○○就如附表1 編號6 至編號21所示恐嚇
    取財犯行，以及被告甲○○、子○○、壬○○、己○○、丑
    ○○就如附表1 編號22至編號41所示恐嚇取財犯行，分別有
    犯意聯絡與行為分擔，各應論以共同正犯。被告戊○○自92
    年5 月間起（即自附表1 編號7 起）與前述被告有犯意聯絡
    與行為分擔，亦為共同正犯。渠等多次恐嚇取財既遂暨未遂
    行為，時間緊接，方法相同，所犯係犯罪構成要成相同之罪
    名，顯係基於概括犯意而為，為連續犯，均應依刑法第56條
    規定論以一恐嚇取財既遂罪並加重其刑。被告甲○○前於91
    年間因違反動產擔保交易法等案件，經臺灣彰化地方法院以
    91年度斗簡字第237 號判處有期徒刑3 月，如易科罰金，以
    300 元折算1 日確定，於91年9 月24日易科罰金執行完畢，
    有臺灣高等法院被告全國前案紀錄表1 件在卷足憑，其於5
    年內再犯本案有期徒刑以上之罪，為累犯，應依刑法第47條
    規定遞予加重其刑。爰審酌被告7 人以電話向臺灣地區企業
    負責人表示係兄弟需要跑路費而恐嚇要求匯款，更思及在大
    陸地區遂行恐嚇行為並蒐集人頭帳戶供被害人匯入款項，以
    規避檢警機關查緝，不但造成被害人心理上恐懼及壓力，更
    嚴重危害社會治安，惟渠等並未採暴力騷擾或兇狠殘忍手段
    實施恐嚇行為，犯罪手段尚非窮兇惡極，兼衡被告甲○○與
    乙○○共同起意計畫前述恐嚇取財計畫，並負責吸收成員加
    入且統籌恐嚇所獲贓款之分配，而被告子○○、辛○○、壬○○、己○○、丑○○負責在大陸地區以電話恐嚇臺灣地區
    企業負責人暨渠等加入恐嚇取財計畫之期間，另被告戊○○
    依被告甲○○指示在臺灣地區至各ATM 提領人頭帳戶內款項
    等分工情形，暨被告戊○○、子○○、辛○○、壬○○、己○○、蕭安宗等人均無犯罪前科，此有臺灣高等法院被告全
    國前案紀錄表6 份在卷可查，以及被告等7 人犯罪動機、智
    識程度、犯罪所得利益、犯罪後均飾詞否認犯行、不知悔悟
    之態度等一切情狀，分別量處如主文所示之刑，以資懲儆。
四、扣案如附表3 編號1 至編號8 所示金融卡及存摺，均係被告
    甲○○、戊○○收購供遭恐嚇之被害人匯入款項及提款贓物
    所用之物，業據其於警詢時供陳屬實，均應依刑法第38 條
    第1 項第2 款規定宣告沒收。扣案如附表3 編號9 至編號11
    所示企業資料，均係被告甲○○收購或自行由網際網路下載
    列印而預備攜至大陸地區供其他被告選定恐嚇對象所用之物
    ，業據其於警詢時陳明無訛，亦均應依上揭規定宣告沒收。
五、至扣案之電腦列印分贓帳冊9 頁（附件1 編號46）及手寫分
    贓帳冊9 頁（附件1 編號47），雖均為被告甲○○記載前述
    恐嚇所獲贓款、各成員支出各項費用及贓款分配等情節，惟
    僅在記錄被告等人犯罪過程中之各項收入暨支出，尚非渠等
    實施恐嚇取財行為所用之物，故不予宣告沒收。扣案之黑色
    背帶1 只（附件1 編號48），查無證據足資認定與本案犯罪
    事實有何關連性，爰不予宣告沒收。扣案之安全帽2 頂（附
    件1 編號49）、衣服3 件（附件1 編號50）及眼鏡1 副（附
    件1 編號51），雖為被告戊○○所有之物，惟與本案恐嚇取
    財犯行之實施無何直接關連性，均不予宣告沒收。扣案之手
    記簿2 本（附件1 編號52），分別為被告甲○○、戊○○所
    有，經渠等於警詢時供述無訛，惟該等手記簿內另記載非本
    案被告之人名、電話或帳戶，尚難逕認係其二人用以遂行本
    案犯罪或預備犯本案所用之物，故不予宣告沒收。扣案如附
    件1 編號1 至編號3 、編號6 、編號7 、編號13所示信用卡
    、如附件1 編號4 、編號5 、編號8 至編號11、編號14至編
    號19、編號21至編號24、編號26、編號31及如附件2 編號29
    至編號31、編號33、編號34、編號36至編號40、編號42、編
    號44、編號46、編號47所示金融卡、如附件1 編號25、編號
    27至30、編號32至編號42及如附件2 編號2 至編號5 、編號
    7 至編號10、編號12至編號15、編號18至編號22、編號24、
    編號26、編號27所示存摺，尚無積極證據足認確為被告等人
    預備供遭恐嚇之被害人匯入款項所用之物，均不宣告沒收。
六、至公訴意旨認被告等人與乙○○另共同恐嚇如附表4 所示企
    業負責人使渠等交付財物，亦涉犯刑法恐嚇取財罪嫌等語。
    惟按犯罪事實應依證據認定之，無證據不得認定犯罪事實，
    刑事訴訟法第154 條第2 項定有明文。次按認定不利於被告
    之事實，須依積極證據，苟積極證據不足為不利於被告事實
    之認定時，即應為有利於被告之認定，更不必有何有利之證
    據。又認定犯罪事實所憑之證據，雖不以直接證據為限，間
    接證據亦包括在內，然而無論直接或間接證據，其為訴訟上
    之證明，須達於通常一般人均不致有所懷疑，而得確信其為
    真實之程度，始得據為有罪之認定，最高法院30年上字第81
    6 號及76年臺上字第4986號判例意旨可資參照。末按被告以
    外之人於審判外之陳述，經當事人於審判程序同意作為證據
    ，法院審酌該言詞陳述或書面陳述作成時之情況，認為適當
    者，亦得為證據，刑事訴訟法第159 條之5 第1 項定有明文
    。查證人林進益、吳慶瑞、賴錦地、顧仁基、吳明坤、白水
    裡、劉名珂、陳科達、林福綠、歐陽海章、丁○○、鄢燕玲
    等如附表4 所示接受司法警察調查詢問者均非實際接獲恐嚇
    電話之人，渠等於警詢時所述情節皆非個人親身經歷之事實
    ，是渠等陳述接獲恐嚇電話之內容是否確與事實相符，即非
    無疑，且經辯護人簡旭成律師、陳中柱律師於本院審理時聲
    明異議（見本院93年11月11日審判筆錄），自均無證據能力
    。次查，依公訴人固又提出世華聯合商業銀行匯出匯款用紙
    影本、復華銀行匯款申請書影本、彰化銀行匯款回條聯影本
    、高雄銀行入戶電匯匯款申請書代收入傳票影本、臺灣中小
    企業銀行入戶電匯申請書影本、中國國際商業銀行國內匯款
    申請書影本、第一商業銀行匯款通知單影本、臺北國際商業
    銀行匯款回條聯影本（見臺灣板橋地方法院檢察署93年度偵
    字第5616號偵查卷第129 頁、第278 頁、第124 頁、第228
    頁、第243 頁、第161 頁、第93頁、第152 頁）等匯款憑證
    及扣案之人頭帳戶存摺為憑，惟該等匯款憑證、存摺僅能證
    明有匯款之事實，尚無法證明匯款之原因是否確係遭被告等
    人恐嚇而心生畏懼下所為。綜上，依公訴人所舉證據方法，
    尚無法證明被告等人有恐嚇如附表4 所示之人使渠等交付財
    物等犯行，惟此部分與前揭論罪科刑部分有連續犯之裁判上
    一罪關係，爰不另為無罪之諭知，併予敘明。
據上論斷，應依刑事訴訟法第299 條第1 項前段，刑法第28條、
第56條、第346 條第1 項、第47條、第38條第1 項第2 款，罰金
罰鍰提高標準條例第1 條前段，判決如主文。
本案經檢察官陳鴻濤到庭執行職務。
中　　華　　民　　國　　94　　年　　2 　　月　　17　　日
                  刑事第九庭審判長法　官  胡  堅  勤
                                  法  官  李  君  豪
                                  法  官  王  瑜  玲
上列正本證明與原本無異。
如不服本判決，應於判決送達後10日內向本院提出上訴狀（應附
繕本），上訴於臺灣高等法院。
中　　華　　民　　國　　94　　年　　2 　　月　　21　　日
                                  書記官  黃  頌  棻
附錄本案論罪科刑法條全文：
中華民國刑法第346條
(單純恐嚇罪)
意圖為自己或第三人不法之所有，以恐嚇使人將本人或第三人之
物交付者，處六月以上五年以下有期徒刑，得併科一千元以下罰
金。
以前項方法得財產上不法之利益，或使第三人得之者，亦同。
前二項之未遂犯罰之。
